臺灣屏東地方法院刑事判決　　　　　　 100年度訴字第1078號
公　訴　人　臺灣屏東地方法院檢察署檢察官
被　　　告　李彥彰
上列被告因違反毒品危害防制條例案件，經檢察官提起公訴（10
0 年度撤緩偵字第170 號），被告於本院準備程序中就被訴事實
為有罪之陳述，經本院告知簡式審判程序之旨，並聽取被告與檢
察官之意見後，合議庭裁定由受命法官獨任進行簡式審判程序，
判決如下：
    主  文
李彥彰施用第一級毒品，處有期徒刑捌月，扣案之第一級毒品海
洛因壹包（檢驗前淨重零點零伍零公克，檢驗後淨重零點零肆零
公克，含包裝袋）沒收銷燬之。
    事  實
一、李彥彰前於民國89年間因施用毒品案件，經本院以89年度毒
    聲字第2013號裁定送勒戒處所觀察、勒戒後，因認無繼續施
    用毒品之傾向，於89年10月23日執行完畢釋放出所，並經臺
    灣屏東地方法院檢察署檢察官以89年度毒偵字第1737號為不
    起訴處分確定；又於92年間因施用毒品案件，經本院以92年
    度毒聲字第977 號裁定送勒戒處所觀察、勒戒後，因認有繼
    續施用毒品之傾向，經臺灣屏東地方法院檢察署檢察官提起
    公訴並聲請強制戒治，強制戒治部分於93年1 月9 日因修法
    而出戒治所，刑責部分經本院以92年度訴字第517 號判處有
    期徒刑8 、4 月，應執行有期徒刑10月確定，於93年10月27
    日縮刑期滿執行完畢( 未構成累犯) 。詎其明知海洛因屬毒
    品危害防制條例第2 條第2 項第1 款所定之第一級毒品，不
    得非法持有、施用，竟基於施用第一級毒品之犯意，於99年
    4 月26日23時許，在其位於屏東縣竹田鄉○○村○○路32號
    之住處內，以將海洛因摻水稀釋置於針筒後注入體內之方式
    ，施用第一級毒品海洛因1 次。嗣於99年4 月27日上午11時
    40分許，在屏東縣萬丹鄉○○村○○○路45號之麵攤前某處
    ，因行跡可疑，為警盤查而查獲，另扣得其所有供施用第一
    級毒品海洛因所餘之海洛因1 包（檢驗前淨重0.050 公克，
    檢驗後淨重0.040 公克），復經徵得其同意後採尿送驗，檢
    出海洛因代謝後之可待因、嗎啡陽性反應，始查悉上情。
二、案經屏東縣政府警察局屏東分局移送臺灣屏東地方法院檢察
    署檢察官偵查起訴。
    理  由
一、本件被告李彥彰所犯係死刑、無期徒刑、最輕本刑為3 年以
    上有期徒刑以外之罪，其於本院準備程序中就前揭被訴事實
    為有罪之陳述，經受命法官告知簡式審判程序之旨，並聽取
    其與公訴人之意見後，本院認無不得或不宜改依簡式審判程
    序進行之處，爰依刑事訴訟法第273 條之1 第1 項、第28 4
    條之1 之規定，本院合議庭裁定由受命法官獨任依簡式審判
    程序審理，合先敘明。
二、上揭犯罪事實，業據被告李彥彰於警詢、偵查及本院審理時
    均坦承不諱，而被告為警查獲時所採集之尿液檢體，經送臺
    灣檢驗科技股份有限公司以酵素免疫分析法及氣相層析質譜
    檢驗，其結果呈現海洛因代謝後之可待因、嗎啡陽性反應，
    有該公司99年5 月25日報告編號KH/2010/00000000號濫用藥
    物檢驗報告在卷可稽( 見毒偵卷第17頁) ，復有屏東縣政府
    警察局屏東分局搜索扣押筆錄、扣押物品目錄表、毒品案件
    涉嫌人尿液採證編號姓名對照表、檢體監管紀錄表各1 份、
    查獲涉嫌毒品危害防制條例案初步檢驗報告表( 尿液、毒品
    ) 、簡易檢試劑初步檢驗結果各2 紙、採證及初步檢驗結果
    照片7 張附卷可佐( 見警卷第9 至12、17至20、23至26頁)
    ；另扣案之白色粉末1 包，經送高雄市立凱旋醫院以化學呈
    色法及氣相層析質譜檢驗，其結果確為第一級毒品海洛因（
    檢驗前淨重0.050 公克，檢驗後淨重0.040 公克），有該醫
    院99年6 月9 日高市凱醫驗字第13278 號濫用藥物成品檢驗
    鑑定書1 份附卷可憑( 見毒偵卷第33頁) ，且該包海洛因係
    供被告為本件施用第一級毒品海洛因犯罪所餘之物，業據被
    告於本院審理中供陳甚明( 見本院卷第21頁背面) ，基上各
    節觀之，足徵被告上開任意性之自白與事實相符，應堪信為
    真實。是本件事證明確，被告李彥彰上開施用第一級毒品海
    洛因之犯行，洵堪認定。
三、按修正之毒品危害防制條例第20條就施用毒品者，祇於「初
    犯」及「5 年後再犯」2 種情形，有其追訴條件之限制，即
    須於初犯經觀察、勒戒或強制戒治釋放後，5 年內均無施用
    毒品之行為，始能認其前所實施之觀察、勒戒或強制戒治已
    足遮斷毒癮，而得於5 年後再犯時，再予適用初犯之規定，
    重行觀察、勒戒等程序。倘5 年內已經再犯，被依法追訴處
    罰，縱其第3 次（或第3 次以上）施用毒品之時間在初犯釋
    放5 年以後，即與「5 年後再犯」之情形有別，且因已於「
    5 年內再犯」，顯見其再犯率甚高，原實施觀察、勒戒或強
    制戒治，已無法收其實效，而無5 年戒斷期之存在，自無再
    經觀察、勒戒及強制戒治之必要，應得逕行追訴處罰。本件
    被告李彥彰前於89年間因施用毒品案件，經本院以89年度毒
    聲字第2013號裁定送勒戒處所觀察、勒戒後，因認無繼續施
    用毒品之傾向，於89年10月23日執行完畢釋放出所，並經臺
    灣屏東地方法院檢察署檢察官以89年度毒偵字第1737號為不
    起訴處分確定；又於前開觀察勒戒執行完畢後5 年內之92年
    間因施用毒品案件，經本院以92年度毒聲字第977 號裁定送
    勒戒處所觀察、勒戒後，嗣因認有繼續施用毒品之傾向，經
    臺灣屏東地方法院檢察署檢察官提起公訴並聲請強制戒治，
    強制戒治部分於93年1 月9 日因修法而出戒治所，刑責部分
    經本院以92年度訴字第517 號判處有期徒刑8 、4 月，應執
    行有期徒刑10月確定之事實，有臺灣高等法院被告前案紀錄
    表1 份在卷可參，是被告既曾於「5 年內再犯」，且經法院
    判處罪刑確定，則其於99年4 月26日23時許，再度施用第一
    級毒品海洛因之行為，即非屬該條例第20條第3 項所定「5
    年後再犯」之情形，檢察官逕行依毒品危害防制條例第23條
    第2 項之規定，予以追訴，應屬適法，本院自得依法予以論
    罪科刑。
四、核被告李彥彰所為，係犯毒品危害防制條例第10條第1 項之
    施用第一級毒品罪。被告施用第一級毒品海洛因前持有第一
    級毒品海洛因之低度行為，已為其後施用第一級毒品海洛因
    之高度行為所吸收，應不另論罪。爰審酌被告前經觀察勒戒
    及強制戒治程序助其戒除毒品，並經處以處罪刑後，仍再次
    違犯本件施用毒品之罪，顯見其不思悔改，自制力亦顯不佳
    ，惟念及其施用毒品行為係屬自戕一己之身體健康，並未害
    及他人，且其於犯罪後已知坦承犯行，態度尚可，暨衡及其
    素行、智識程度、生活狀況等一切情狀，量處如主文所示之
    刑。
五、另扣案之白色粉末1 包，經送高雄市立凱旋醫院檢驗，其結
    果確為第一級毒品海洛因( 檢驗前淨重0.050 公克，檢驗後
    淨重0.040 公克) ，業如前述，且該包海洛因為被告李彥彰
    所有，並係供其為本件施用第一級毒品海洛因犯罪所餘之物
    ，亦據被告於本院審理時供陳甚明( 見本院卷第21頁) ，爰
    依毒品危害防制條例第18條第1 項前段之規定，併予宣告沒
    收銷燬之。又本件包裝第一級毒品海洛因之包裝袋，因與其
    內之第一級毒品海洛因難以析離，且無析離之實益與必要，
    應視同為查獲之第一級毒品海洛因，均一併諭知沒收銷燬之
    ；至送驗耗損部分之第一級毒品海洛因，既已滅失，自無庸
    予以宣告沒收銷燬，併予敘明。
據上論斷，應依刑事訴訟法第273 條之1 第1 項、第284 條之1
、第299 條第1 項前段，毒品危害防制條例第10條第1 項、第18
條第1 項前段，刑法第11條，判決如主文。
本案經檢察官鍾佩真到庭執行職務。
中    華    民    國   100    年    9     月    30    日
                  刑事第三庭    法  官  許瑜容
以上正本證明與原本無異。
如不服本判決，應於收受本判決送達後10日內向本院提出上訴書
狀，其未敘述上訴理由者，並得於上訴期間屆滿後20日內向本院
補提理由書狀（均須按他造當事人之人數附繕本）「切勿逕送上
級法院」
中    華    民    國   100    年    9     月    30    日
                                書記官  龔惠婷
附錄本案論罪科刑法條全文：
毒品危害防制條例第10條
施用第一級毒品者，處6 月以上5 年以下有期徒刑。
施用第二級毒品者，處3 年以下有期徒刑。